臺灣高等法院刑事判決　　　　　　　　95年度上易字第2066號
上　訴　人
即　被　告　甲○○
　　　　　　　　　　（另案在臺灣臺南監獄執行）
上列上訴人因贓物案件，不服臺灣板橋地方法院九十五年度易緝
字第六十四號，中華民國九十五年六月三十日第一審判決（起訴
案號：臺灣板橋地方法院檢察署九十三年度核退偵字第五六四號
），提起上訴，本院判決如下：
    主  文
原判決撤銷。
甲○○故買贓物，累犯，處有期徒刑肆月，如易科罰金以銀元參
佰元即新臺幣玖佰元折算壹日。
    事  實
一、甲○○有違反毒品危害防制條例前科，於民國八十八年七月
    二十一日因違反毒品危害防制條例，經臺灣臺中地方法院以
    八十八年度訴字第一一○一號判決就施用第一級毒品部分判
    處有期徒刑八月、施用第二級毒品部分判處有期徒刑六月，
    應執行有期徒刑一年，經臺灣高等法院臺中分院於八十八年
    十月十九日以八十八年度上訴字第一九九七號駁回上訴，並
    於八十八年十一月十八日確定。又於八十九年八月二十九日
    因違反毒品危害防制條例，經臺灣臺中地方法院以八十九年
    度易字第六十二號判決判處有期徒刑六月，於八十九年九月
    二十三日確定。上開二案件，於九十年二月二十一日送監接
    續執行，於九十一年七月二十九日縮刑期滿執行完畢。
二、吳信慶於九十三年一月二十八日凌晨，與不甚熟識之友人張
    財旺，相約在台北縣板橋市○○路碰面，明知張財旺所持有
    兜售之電腦主機一台、鍵盤一個及ＩＰ分享器一個，均係來
    路不明之贓物，猶以新台幣（下同）數千元之低於市價之價
    格，向張財旺購買。嗣因上開電腦主機一台、鍵盤一個及Ｉ
    Ｐ分享器一個，均係張財旺於九十三年一月二十七日晚間十
    一時，侵入台北縣中和連城路二一九巷曲淑娥所開設之幼稚
    園內，所竊取之電腦主機八台、鍵盤一台、ＩＰ分享器一台
    、螢幕五台、手提ＣＤ錄音機一台之其中贓物；承辦該幼稚
    園失竊案件之台北縣警察局中和分局員警，前往幼稚園勘察
    採取之指紋送比對鑑定，查出係張財旺指紋，借提詢問已於
    九十三年六月二十五日因他案遭逮捕羈押之張財旺，經張財
    旺供出上情，於九十三年七月七日上午十一時許，持向台灣
    板橋地方法院核發之搜索票，至台北縣中和市○○路六三七
    巷十七號五樓甲○○住處搜索，自甲○○平日使用之車號Ｈ
    ５－７０６３號自用小貨車內起出曲淑娥遭竊之電腦主機一
    台、鍵盤及ＩＰ分享器各一台等物，因而查獲上情。
三、案經臺北縣警察局中和分局報請臺灣板橋地方法院檢察署檢
    察官偵查起訴。
    理  由
一、訊據上訴人即被告甲○○雖坦認前揭查獲之電腦主機一台、
    鍵盤及ＩＰ分享器各一台，係其於上述時、地向證人張財旺
    以數千元之價錢購得之事實，坦承不諱，然否認有故買贓物
    之犯行，辯稱：「…張財旺賣給我時，並沒有說是贓物，我
    也不知道那是贓物…」（九十六年一月四日本院審理）等語
    。經查：
  (一)張財旺於九十三年一月二十七日晚間十一時許，由曲淑娥開
    設之台北縣中和市○○路二一九巷九號幼稚園後門屋頂空隙
    進入該幼稚園內，竊取曲淑娥所有之電腦主機八臺、電腦螢
    幕五臺、手提ＣＤ錄音機一臺等物；復於九十三年三月十八
    日凌晨零時許，在台北縣中和市○○路○段一三一巷應公廟
    前，趁李仁勇熟睡未注意之際，徒手竊取李仁勇所有之皮包
    乙個（內有李仁勇身分證、駕駛執照、健保卡、現金四千元
    等物），得手後復與「阿新」共同基於變造身分證之犯意聯
    絡，由「阿新」將張財旺交付之個人照片換貼在竊得身分證
    上後再交予張財旺，張財旺另將竊得之駕駛執照、健保卡棄
    置於不詳地點，現金四千元亦為其花用殆盡；繼於九十三年
    五月二十二日晚間某時許，持油壓剪，剪破壞台北縣議員邱
    垂益位於台北縣中和市○○路二○三巷十弄三十三號服務處
    鐵窗後，進入該服務處內（毀損及侵入住宅部分均未據告訴
    ）竊取電腦螢幕二臺、桌上型電腦二部、數位相機乙臺、金
    飾戒指二只、金鎖片二個及金墜子乙個等物，並於同日晚間
    十一時四十分許，至台北縣中和市○○路和中當舖，持用李
    仁勇之身分證，以一千元之價格，將金飾戒指二只、金鎖片
    二個、金墜子乙個等物典當予陳郁宏各情，已據證人張財旺
    供承在卷，核與證人曲淑娥、李仁勇、汪和寧、李吳菊妹、
    陳郁宏證述之情節相符，且經中和分局警員至失竊之幼稚園
    勘察採證，將現場採取之指紋送鑑驗比對，查出與張財旺之
    指紋相符一節，有內政部警政署刑事警察局九十三年二月二
    十五日刑紋字第○九三○○六一一二四號鑑驗書、住宅竊盜
    案勘察採證同意書、採證照片十二張（九十三年度偵字第一
    一一七八號卷第五十一頁至五十九頁）在卷可稽。
  (二)又中和縣警察局警員依據證人張財旺之供述，於九十三年七
    月七日上午十一時許，持向台灣板橋地方法院核發之搜索票
    ，至台北縣中和市○○路六三七巷十七號五樓被告住處搜索
    ，自被告平日使用之車號Ｈ五－七○六三號自用小貨車內起
    出曲淑娥前揭失竊電腦主機一台、鍵盤及ＩＰ分享器各一台
    等物，亦據證人曲淑娥於九十三年七月七日警詢、中和分局
    承辦小隊長李明華於九十五年六月二十二日原審審理時證述
    甚詳，並有搜索票、台北縣警察局中和分局搜索扣押筆錄、
    扣押物品目錄表、扣押物品收據、照片四紙、贓物領據（同
    上偵卷第四十二頁至第四十五頁、六十八頁、第六十頁、第
    七十頁）附卷可稽。而前述尋獲之電腦主機一台、鍵盤及Ｉ
    Ｐ分享器各一台，係證人張財旺於九十三年一月二十七日晚
    間十一時竊盜得手後，即與被告相約在台北縣板橋市○○路
    碰面，出售予被告之情，亦據證人張財旺於警詢、偵查、原
    審法院審理時證述綦詳。雖然被告於本院審理時供稱，前揭
    經警查獲之電腦主機一台、鍵盤及分享器各一台，係其於查
    獲前一、二月，向證人張財旺購買取得，惟如前所述，證人
    張財旺於前述時、地竊盜財物得手後，立即變賣處分之情，
    是知證人張財旺所供述係於九十三年一月二十八日凌晨，將
    甫於前日（二十七日）晚間十一時竊盜得手之電腦主機一台
    、鍵盤及分享器各一台賣予被告之詞，較可採信。而參酌被
    告與張財旺交易電腦主機一台、鍵盤及分享器各一台，係在
    半夜時分之路旁，已如前述，交易之過程與正常交易顯然有
    別。此外，被告供稱，與證人張財旺不甚熟識，不知悉其從
    事何業。從而，被告不於一般營業時，向電腦商家購買電腦
    主機一台、鍵盤及分享器各一台，卻於深夜在路旁，從不知
    其人底細之證人張財旺購買前揭電腦設備，並以較正常交易
    價格為低之價格購買，此亦為被告所自認，衡諸常情，被告
    對於所購買之電腦主機一台、鍵盤及分享器各一台均係贓物
    ，實無從諉為不知。是知被告顯然明知張財旺所出售之電腦
    主機等物，係屬來歷不明之贓物，仍基於故買贓物之犯意而
    買受，被告所辯，係卸責之詞，並無可採。
  (三)綜上，本件事證明確，被告犯行洵堪認定，應依法論科。
二、新舊法之比較：
    被告行為後，刑法於九十四年二月二日修正公布，於九十五
    年七月一日施行。按行為後法律有變更者，適用行為時之法
    律，但行為後之法律有利於行為人者，適用最有利於行為人
    之法律，現行刑法第二條第一項訂有明文。茲就本案有關之
    新舊法比較部分，臚列如下：
  (一)刑法第三百四十九條第二項故買贓物罪，法定刑得科或併科
    銀元一千元以下罰金，據修正後刑法施行法增訂第一條之一
    ：「中華民國九十四年一月七日刑法修正施行後，刑法分則
    編所定罰金之貨幣單位為新臺幣。九十四年一月七日刑法修
    正時，刑法分則編未修正之條文定有罰金者，自九十四年一
    月七日刑法修正施行後，就其所定數額提高為三十倍。但七
    十二年六月二十六日至九十四年一月七日新增或修正之條文
    ，就其所定數額提高為三倍」及刑法第三十三條第五款修正
    為：「主刑之種類如下：五、罰金：新臺幣一千元以上，以
    百元計算之」等規定，是依修正後之法律，刑法第三百四十
    九條第二項故買贓物罪所得科處之罰金刑最高為新臺幣三萬
    元、最低為新臺幣一千元；然依被告行為時之刑罰法律，即
    罰金罰鍰提高標準條例第一條前段規定之提高倍數十倍及刑
    法第三十三條第五款規定之罰金最低額一元計算，該罪之罰
    金刑最高為銀元一萬元，最低額為銀元一元，若換算為新臺
    幣，最高額雖與新法同為新臺幣三萬元，然最低額僅為新臺
    幣三元。因此，比較上述修正前、後之刑罰法律，自以被告
    行為時關於科處罰金刑之法律較有利於被告。
  (二)又被告於受有期徒刑之執行完畢後，五年以內再故意犯有期
    徒刑以上之罪者，不論依修正前之刑法第四十七條，或修正
    後之刑法第四十七條第一項之規定，均構成累犯，則適用修
    正前刑法第四十七條規定，對本案被告並無不利之情形。
  (三)又查被告於行為時即九十五年七月一日修正施行前刑法第四
    十一條第一項前段規定：「犯最重本刑為五年以下有期徒刑
    以下之刑之罪，而受六個月以下有期徒刑或拘役之宣告，因
    身體、教育、職業、家庭之關係或其他正當事由，執行顯有
    困難者，得以一元以上三元以下折算一日，易科罰金」，又
    依九十五年五月十七日修正前罰金罰鍰提高標準條例第二條
    規定，就其原定數額提高為一百倍折算一日，則被告行為時
    之易科罰金折算標準，應以銀元三百元折算一日，經折算為
    新臺幣後，應以新臺幣九百元折算為一日。惟修正後刑法第
    四十一條第一項前段則規定：「犯最重本刑為五年以下有期
    徒刑以下之刑之罪，而受六個月以下有期徒刑或拘役之宣告
    者，得以新臺幣一千元、二千元或三千元折算一日，易科罰
    金」。比較修正前後之易科罰金折算標準，以修正前之刑法
    規定，較有利於被告。
  (4)綜合上述各條文修正前、後之比較，參酌修正後刑法第二條
    第一項前段、後段規定之「從舊、從輕」原則，自應適用被
    告行為時之法律，即修正前刑法之相關規定及罰金罰鍰提高
    標準條例第一條前段、修正前罰金罰鍰提高標準條例第二條
    規定，予以論處。
三、核被告所為，係犯刑法第三百四十九條第二項之故買贓物罪
    。被告因違反毒品危害防制條例，經臺灣臺中地方法院以八
    十八年度訴字第一一○一號判決就施用第一級毒品部分判處
    有期徒刑八月、施用第二級毒品部分處有期徒刑六月，應執
    行有期徒刑一年，經臺灣高等法院臺中分院以八十八年度上
    訴字第一九九七號駁回上訴確定；又因違反毒品危害防制條
    例，經臺灣臺中地方法院以八十九年度易字第六二號判決判
    處有期徒刑六月確定，上開二案件，接續執行，甫於九十一
    年七月二十九日縮刑期滿執行完畢，有本院被告前案紀錄表
    在卷可參，被告於受有期徒刑執行完畢後，五年以內，再犯
    本件有期徒刑之罪，為累犯，依修正前刑法第四十七條規定
    加重其刑。
四、原審對被告論罪科刑，固非無見，惟查：被告並無證據證明
    ，其於九十三年五月二十三日凌晨三時許，在台北縣板橋市
    ○○路與南山路口，明知係贓物，猶以一萬元，向證人張財
    旺購買，其甫於當日凌晨侵入台北縣中和市○○路二○三巷
    三十三號邱垂益縣議員服務處，竊盜得手之電腦主機、螢幕
    各二台之故買贓物犯行（詳如後述），原審仍予論罪，即有
    未合。被告上訴否認犯行，雖無可採，惟原判決既有上開可
    議之處，自應由本院將原判決撤銷改判。爰審酌被告素行、
    犯罪動機、目的、手段、故買贓物導致檢警追查財產犯罪益
    加困難，增加盜贓物尋回之難度及犯後猶否認犯行等一切情
    狀，量處有期徒刑四月，並依修正前刑法第四十一條第一項
    前段規定諭知易科罰金之折算標準。
五、公訴意旨另以：被告於九十三年五月二十三日凌晨三時許，
    在台北縣板橋市○○路與南山路口，明知張財旺販售之電腦
    主機、螢幕各二台為來路不明之贓物，猶以一萬元之代價購
    買之。因認被告涉犯刑法第三百四十九條第二項之故買贓物
    罪嫌云云。按犯罪事實應依證據認定之，無證據不得認定犯
    罪事實；又不能證明被告犯罪者，應諭知無罪之判決；刑事
    訴訟法第一百五十四條第二項定有明文。訊據被告否認有此
    部分之故買贓物犯行，辯稱其僅有向證人張財旺購買自Ｈ五
    －七○六三號小貨車內查獲之曲淑娥失竊之電腦主機一台、
    鍵盤及分享器各一台。經查，證人張財旺於九十三年一月二
    十七日晚間十一時許，由曲淑娥開設之台北縣中和市○○路
    二一九巷九號幼稚園後門屋頂空隙進入該幼稚園內，竊取曲
    淑娥所有之電腦主機八臺、電腦螢幕五臺、手提ＣＤ錄音機
    一臺等物；復於九十三年五月二十二日晚間某時許，持油壓
    剪，剪破壞台北縣議員邱垂益位於台北縣中和市○○路二○
    三巷十弄三十三號服務處鐵窗後，進入該服務處內竊取電腦
    螢幕二臺、桌上型電腦二部、數位相機乙臺、金飾戒指二只
    、金鎖片二個及金墜子一個等情，已據證人張財旺供承在卷
    ，且據證人曲淑娥、汪和寧、李吳菊妹證述綦詳。雖然證人
    張財旺於警詢、偵查稱：「…竊得電腦螢幕二台、桌上型電
    腦二部、數位相機一台及典當之金飾等，此次贓物交由綽號
    小龍一人處理，金飾是我持李仁勇之身分證至中和當舖典當
    新台幣一千元…我是於二十三日凌晨三、四點時前往板南路
    南山路口將物交由小龍處理，得贓款新台幣一萬元…」（九
    十三年七月二日警詢，九十三年度偵字第一一一七八號卷第
    七頁反面、第八頁）、「…金飾我是持變造之（李仁勇）身
    分證至（中和當舖）典當一千元，其他贓物，我於當日凌晨
    三、四時許，我張（小龍）約在中和市○○路交給他，他給
    我一萬元為代價…」（九十三年九月十七日偵查，九十三年
    度核退偵字第五六四號卷第十一頁）等語，嗣於九十三年十
    二月十日原審準備程序稱：「…我們約好在五月二十三日凌
    晨三點左右，於中和市○○路及南山路口，將主機兩台、螢
    幕二台，交給甲○○，甲○○先給我一點錢，之後陸陸續續
    給我共一萬元，我將金飾拿去典當，相機好像還放在我租的
    房子…」（原審九十三年度易字第一○八三號卷第八十三頁
    ）等語，就當次竊盜之財物，除了金飾之外，是否全部出售
    給被告，與前述之證詞，已有出入。而於九十五年六月二十
    二日原審審理時更稱「…在邱垂益務處那邊偷兩台，這兩台
    是給被告…（你一共賣了幾次電腦給被告？）一次，就是那
    兩台…那時候我被通緝需要錢…就隨便，被告給我多少，就
    收多少…」（原審九十五年度易緝字第六十四號卷第四十六
    頁、第四十八頁）等，與前述之證詞，亦有齟齬。基此，證
    人張財旺有關其從邱垂益縣議員服務處竊盜之電腦、螢幕等
    物，係出賣予被告之詞，是否真實，即有可議。中和縣警察
    局依據證人張財旺之供述，於九十三年七月七日上午十一時
    許，持向台灣板橋地方法院核發之搜索票，至台北縣中和市
    ○○路六三七巷十七號五樓被告住處搜索，自被告平日使用
    之車號Ｈ五－七○六三號自用小貨車內起出電腦主機一台、
    鍵盤及ＩＰ分享器各一台，係曲淑娥所開設之幼稚園失竊之
    物，已詳如前述；又被告亦始終否認有向證人張財旺購買前
    述張財旺從邱垂益縣議員服務處竊盜之電腦、螢幕等物。此
    外，復查無其他積極證據，足證被告確有故買張財旺從邱垂
    益縣議員服務處竊盜之電腦、螢幕之犯行。從而，尚不得僅
    憑證人張財旺前述不一致之證詞，即認被告有此部分故買贓
    物之犯行。因檢察官認其此部分犯行，與前揭已經判決之故
    買贓物犯行，為連續犯之裁判上一罪關係，故不另為無罪之
    諭知。
六、據上論斷，應依刑事訴訟法第三百六十九條第一項前段、第
    三百六十四條、第二百九十九條第一項前段、刑法第二條第
    一項前段、修正前刑法第三百四十九條第二項、第四十七條
    、第四十一條第一項前段、罰金罰鍰提高標準條例第一條前
    段、修正前罰金罰鍰提高標準條例第二條，判決如主文。
本案經檢察官鄭銘謙到庭執行職務。
中　　華　　民　　國　　96　　年　　1 　　月　　18　　日
                  刑事第十三庭審判長法　官  曾德水
                                    法  官  李錦樑
                                    法  官  林婷立
以上正本證明與原本無異。
不得上訴。
                                    書記官  王增華
中　　華　　民　　國　　96　　年　　1　　月　　22　　日
中華民國刑法第349條
收受贓物者，處 3 年以下有期徒刑、拘役或 5 百元以下罰金。
搬運、寄藏、故買贓物或為牙保者，處5年以下有期徒刑、拘役
或科或併科 1 千元以下罰金。
因贓物變得之財物，以贓物論。
